臺灣臺北地方法院民事判決　　　　　　　99年度訴字第2248號
原　　　告　鄧敏妤
訴訟代理人　莊喬汝律師
　　　　　　潘天慶律師
　　　　　　李晏榕律師
被　　　告　王躍翔　
上列當事人間請求損害賠償事件，本院於中華民國100年3月7日
言詞辯論終結，判決如下：
    主  文
被告應給付原告新臺幣柒拾萬元，及自民國九十九年七月二日起
至清償日止，按週年利率百分之五計算之利息。
原告其餘之訴駁回。
訴訟費用由被告負擔百分之四十六，餘由原告負擔。
    事實及理由
一、原告起訴主張：
  (一)原告與被告本為男女朋友之關係，被告於民國97年8 月20日
    入伍服役，原告於97年9 月15日因感情不再而向被告提出分
    手之要求，被告聞訊即於同年月20日邀約原告至被告位於臺
    北市中山區○○○路○段115巷21號住處見面。原告原以身體
    不適為由婉拒被告之邀約，惟被告竟於電話中威嚇將對原告
    胞姊不利，脅迫原告赴約，原告被迫於該日21時至被告住處
    。詎原告至其住處後，被告竟持其所有長約18公分尖刀脅迫
    原告脫光全身衣物，並對原告辱罵髒話，又命原告下跪磕頭
    ，並用腳踩住原告頭部，抓住原告頭髮拉扯，造成原告左手
    前臂抓傷。被告並又藉詞原告初次性行為不是與其發生，命
    原告與其肛交（後因故作罷），再以持續重複拿起又放下該
    尖刀之動作，及以原告胞姊之安危為威嚇，使原告心生恐懼
    而不敢抗拒，違反原告性自主之意願下，對原告強制性交得
    逞。原告受侵害後，即於同年月21日報警究辦被告妨害性自
    主之犯行，經軍事檢察官以97年偵字第184 號軍事檢察官起
    訴書提起公訴，並經國防部北部地方軍事法院以97年訴字第
    204號判決處有期徒刑8年，被告上訴後，復經國防部高等軍
    事法院以98年上訴字第41號判決、臺灣高等法院以99年度軍
    上字第4 號判決上訴駁回確定，並已於國防部臺南監獄服刑
    。而原告遭被告強制性交後，仍存於遭強暴、脅迫及強制性
    交之恐懼中，甚至於當時報案及驗傷後回到家中，仍裹著棉
    被，表情害怕、雙眼直視及發抖地告訴原告胞姊受害經過，
    可證被告之惡行已嚴重影響原告與他人發展正常的人際關係
    ，破壞原告對人之信任，對原告人生造成深刻傷害，終其一
    生難以復原，足見原告因被告之侵害行為而遭受巨大之精神
    痛苦。其行為已侵害原告之性自主決定權、健康權與貞操權
    ，依民法第184條第1項前段、第195條第1項規定，被告自應
    對原告負侵權行為損害賠償責任，賠償原告因其侵害行為所
    受之精神上損害。
  (二)對被告答辯之陳述：
    被告暗指原告「仙人跳」，惟被告之行為已經法院三審判決
    有罪定讞，此部分所辯顯不實在；被告辯稱發生性行為時，
    係雙方已和好如初，惟查斯時原告仍恐於被告持尖刀之行為
    ，仍處於畏懼狀態中，故被告確係違反原告之性自主意願而
    為強制性交行為；被告尚以原告接受其鑽戒，且事後送原告
    返家途中，與被告友人○○○見面時無異狀、返家後還傳送
    簡訊予被告，藉此推論兩造間無妨害性自主情事存在，惟張
    佩芸係被告之友人，原告與其不熟識，自不會當被告在場之
    時向其求救。而接受被告鑽戒之原因，係害怕如拒絕恐會激
    怒被告。另原告返家後傳給被告之短訊，亦係為安撫被告，
    以免被告對原告家人不利，故按照交往慣例傳送，以保護自
    己與家人。
  (三)並聲明：被告應給付原告新臺幣（下同）150 萬元整，及自
    起訴狀繕本送達翌日起至清償日止，按年息5%計算之利息。
二、被告答辯則以：
    本件事發之時，係因被告入伍訓練結訓休假在家，被告原即
    打算將當日事先購買之定情戒指送予原告，惟卻發現原告前
    一夜未返家並與第三人○○○過從甚密，為此兩人才於電話
    中發生爭執。嗣原告依約至被告處所後，原告先就前夜未返
    家之事向被告道歉認錯，並表示日後不會再讓被告擔心後，
    被告即釋懷不再生氣，並進而發生兩人之間日常性行為情事
    ，結束之後被告也將所購之定情戒指交予原告，並表示許諾
    終身之意思，原告亦欣然接受配戴，當日23時再由被告駕車
    載送原告返家，途中還先前往PUB 與友人○○○見面，過程
    中原告還向○○○展示其所配戴之鑽戒，滿臉歡欣並無異狀
    。且原告返家後，兩人尚且以電話連繫關心就寢情形，而原
    告更傳送「我先睡了，起床再打給你，晚安～愛你喔啾」之
    親密簡訊，以示關心被告；被告也隨即傳送「我也愛妳喔我
    到家也跟妳說，聽到簡訊聲先睡沒關係不用看，好好休息比
    較重要，我更愛妳寶貝老婆」回覆關心。詎料原告在與被告
    見面前，即與第三人○○○討論如何對付被告。故原告先將
    與被告間之所有通話記錄皆予錄音，再由原告前往被告處所
    與被告周旋，並利用兩人每次見面皆會發生性行為之機會，
    準備對被告提出性侵害告訴，並藉此索求100 萬之鉅額金錢
    以為目的，是本件確無強制性交之情事。因被告年輕識淺未
    察原告之目的，復加軍事審判對此類案件皆為率斷未察，致
    被告遭受冤曲。並聲明：原告之訴駁回。
三、查原告主張於97年9 月20日應被告邀約赴被告住處，被告對
    其怒罵、並持續重覆手持尖刀又放下，嗣與被告發生性行為
    。原告即對被告強制性交之犯行，訴請偵辦，被告因該案被
    判決有期徒刑8 年確定在案等情，業據原告提出國防部北部
    地方軍事法院檢察署軍事檢察官97年偵字第184 號起訴書、
    國防部北部地方軍事法院97年訴字第204 號判決、國防部高
    等軍事法院98年上訴字第41號判決、臺灣高等法院99年度軍
    上字第4 號刑事判決書等件為證，且經本院依職權調閱上開
    案卷查核屬實，堪信為真實。
四、原告主張被告以原告家人之人身安全威嚇，並持續以拿起又
    放下尖刀之動作，使其心生畏懼，而被迫與之性交等情，為
    被告所否認，並以前開情詞置辯，是本件之爭點厥為：(一)被
    告有無對原告為強制性交之侵權行為？(二)原告是否得請求被
    告為精神慰撫金之損害賠償，其數額為何？茲分述如后：
  (一)被告有無對原告為強制性交之侵權行為？
  1.經查，本件原告主張之上開事實，業據其提出前揭刑案相關
    判決書等件為證，被告因本件對原告加重強制性交之犯罪事
    實，經判處有期徒刑8 年確定在案。而被告對其於前揭時、
    地曾持尖刀並嚇令原告脫光衣服、大聲斥罵及辱罵髒話等情
    ，亦不否認（見國防部高等軍事法院98年上訴字第41號卷第
    64頁正、反面），且原告確因被告出言脅迫及持刀之強暴行
    為，致心生畏懼而不敢反抗，而遭被告強制性交之經過，亦
    據原告於前揭刑案審理時以證人身分具結證述在卷（見國防
    部北部地方軍事法院97年訴字第204 號卷(二)第29頁至第36頁
    ）；而原告遭侵害後，向友人哭訴遭被告強制性交之經過，
    並呈現害怕發抖、失魂落魄、餘悸猶存，有如驚弓之鳥之神
    情，復經證人○○○、○○○、原告之胞姐於前揭刑案審理
    時證述纂詳（見前揭97年訴字第204 號卷(二)第37頁至第44頁
    ），並有財團法人國泰綜合醫院受理疑似性侵害事件驗傷診
    斷書（置於國防部北部地方軍事法院檢察署97年偵字第184
    號偵卷卷底保密資料存放袋內）、內政部警政署刑事警察局
    97年11月28日刑醫字第0970143991號鑑驗書（見前揭97 年
    訴字第204號卷(一)第37頁）及前揭刑事案卷扣案尖刀1把可資
    佐證。是認原告主張被告對其強制性交之事實，堪信為真實
    。
  2.被告雖主張當天係兩造言歸於好後才發生性行為，原告當天
    亦收受被告所贈之戒指，事後與被告友人見面時，亦未求援
    ，且被告送原告返回原告住處後，2 人復互傳親密簡訊，據
    此主張並未對原告為強制性交之侵權行為。惟查：兩造於被
    告住處時，僅其2 人獨處，並無其他人在場，為兩造所不爭
    執，而被告亦自承確有拿出尖刀喝令原告脫光衣服，並大聲
    侮罵，是在此時空緊密接續，且無外援之狀況下，尚難想像
    原告與被告發生性行為時，其已脫離被告刀械威嚇之心理壓
    力，而出於自由意願與被告為性交行為。況被告主觀上亦應
    知悉其持有尖刀，喝令原告脫光衣服，並大聲吼叫及辱罵髒
    話，復有持續拿起該尖刀又放下之動作後，此等行為已足使
    原告心生畏懼，而不敢反抗。且被告復自承其喝令原告脫光
    衣服後，即將該尖刀放置床上，後因原告表示看到會怕，隨
    即將尖刀放置距離三步遠的床邊櫃子上，在為性行為的過程
    當中，該尖刀仍持續置放在床邊櫃子上等語（見國防部高等
    軍事法院98年上訴字第41號卷第64頁反面）。是被告自可預
    見原告與其發生性交行，當係因心生畏懼，而非出於自由意
    願，故被告此部分所辯並不足採信。又原告主張收下被告贈
    送之戒指係因怕激怒被告，且返家途中雖與被告同往pasoul
    pub與被告友人○○○等人見面，然因該處均係被告之友人
    ，原告無法預期其是否得以援助，故不敢將遭強制性交之情
    事相告，亦均符情理；至原告主張其於事後傳送予親密簡訊
    予被告之原因，係為安撫被告之情緒，故仍依循往例傳送，
    以免被告起疑。衡諸常情，一般人遭侵害後，處於六神無主
    ，不知如何處理善後之情形，所在多有。故原告擔心家人安
    危，為免被告起疑，而為此舉，尚在情理之內。且此亦僅涉
    及事後傳送訊息之動機，並無法據此推論兩造為性交行為斯
    時，係出於原告自由意願。是被告此部分所辯，亦不足採信
    。
  (二)原告是否得請求被告為精神慰撫金之損害賠償，其數額為何
    ？
  1.按因故意或過失，不法侵害他人之權利者，負損害賠償責任
    。不法侵害他人之身體、健康、名譽、自由、信用、隱私、
    貞操，或不法侵害其他人格法益而情節重大者，被害人雖非
    財產上之損害，亦得請求賠償相當之金額，民法第184條第1
    項前段、第195條第1項分別定有明文。次按，不法侵害他人
    之人格權，被害人受有非財產上損害，請求加害人賠償相當
    金額之慰撫金時，法院對於慰撫金之量定，應斟酌實際加害
    情形、所造成之影響、被害人痛苦之程度、兩造之身分地位
    經濟情形及其他各種狀況，以核定相當之數額（最高法院47
    年度台上字第1221號、51年度台上字第223 號判例要旨足資
    參照）。
  2.被告於前揭時、地對原告為性侵害行為，係故意不法侵害原
    告之身體權、健康權、貞操權，其因本件妨害性自主罪案件
    之發生，致其心理及身體之創痛不可謂不鉅，且嚴重妨害原
    告之性自主自由意志，對其精神上打擊非輕，堪認原告因被
    告之不法侵害備感痛苦，確受有精神上之非財產上損害，是
    原告主張依民法第184條第1項及第195條第1項之規定，請求
    被告賠償非財產上之損害，洵屬有據。經查原告96年度薪資
    所得為109,971 元，名下並無不動產或股票；被告96、97年
    度因就學或服兵役，由其父申報為扶養親屬，97年度被告名
    下並有總值1,236,960 元之股票，分別有財政部臺北市國稅
    局大安分局99年7月7日財北國稅大安綜所字第0990027847號
    函檢送之資料（本院卷第47頁至49頁）、財政部臺北市國稅
    局中北稽徵所99年7月9日財北國稅中北綜所二字第09900169
    90號函檢送之資料（本院卷第50、51頁）在卷足憑。本院審
    酌兩造原為男女朋友，被告就情感之表達方式，不顧原告感
    受，不思克制己慾，僅因一時感情衝動，為滿足個人佔有之
    心理而為本件強制性交侵害行為，造成原告身心重創，難以
    平復。並衡量兩造之身分、經濟能力、被告加害之方式及程
    度、原告所受之損害等一切情狀，認原告請求被告賠償之數
    額以70萬元為適當，應予准許，逾此部分之金額，尚乏依據
    ，應予駁回。
  3.末按給付有確定期限者，債務人自期限屆滿時起，負遲延責
    任；給付無確定期限者，債務人於債權人得請求給付時，經
    其催告而未為給付，自受催告時起，負遲延責任；其經債權
    人起訴而送達訴狀，或依督促程序送達支付命令，或為其他
    相類之行為者，與催告有同一之效力；民法第229條第1項、
    第2項定有明文。又遲延之債務，以支付金錢為標的者，債
    權人得請求依法定利率計算之遲延利息，民法第233條第1項
    前段亦有明文。本件原告對被告之損害賠償債權，核屬無確
    定期限之給付，自應經原告之催告而未為給付，被告始負遲
    延責任。是原告請求自起訴狀繕本送達被告翌日即99年7月2
    日（參本院卷第38頁送達證書）起，按週年利率5%計算之法
    定遲延利息，核無不合。
五、綜上所述，原告依據民法第184條、第195條第1 項規定，請
    求被告賠償精神慰撫金70萬元，及自99年7月2日起至清償日
    止，按週年利率5%計算之利息之部分，為有理由，應予准許
    ；逾此數額之請求，即屬無據，不應准許。原告並未聲請假
    執行，故被告雖陳明願供擔保請准免為宣告假執行云云，自
    無必要，附予敘明。
六、本件事證已臻明確，其餘主張、陳述及所提之證據與其他未
    經援用之證據，經核均與判決結果無影響，爰不予一一論述
    ，附此敘明。
七、據上論結，原告之訴為一部有理由，一部無理由，依民事訴
    訟法第79條，判決如主文。
中    華    民    國   100    年    4     月    7     日
                  民事第四庭    法  官  張瑜鳳
以上正本，係照原本作成。
如對本判決上訴，須於判決送達後20日內向本院提出上訴狀。如
委任律師提起上訴者，應一併繳納上訴審裁判費。
中    華    民    國   100    年    4     月    7     日
                                書記官  潘惠梅